【裁判字號】    99,台上,3935
【裁判日期】    990624
【裁判案由】    違反槍砲彈藥刀械管制條例
【裁判全文】
最高法院刑事判決            九十九年度台上字第三九三五號
上  訴  人  台灣高等法院台中分院檢察署檢察官
被      告  甲○○
上列上訴人因被告違反槍砲彈藥刀械管制條例案件，不服台灣高
等法院台中分院中華民國九十七年九月九日第二審判決（九十七
年度上訴字第一八二七號；起訴案號：台灣台中地方法院檢察署
九十七年度偵字第四０二六號），提起上訴，本院判決如下：
    主  文
原判決撤銷，發回台灣高等法院台中分院。
    理  由
一本件原判決略以公訴意旨略稱：被告甲○○基於未經許可而持
有可發射金屬彈丸具有殺傷力之空氣槍之犯意，於民國九十七年
一月初，在雲林縣虎尾鎮某處，以新台幣一萬八千元之代價，向
不詳成年男子購入四支空氣槍（槍枝管制編號：0000000000至00
00000000；祇其中0000000000具有殺傷力，其餘無殺傷力）及瓦
斯鋼瓶二十個、鋼珠一瓶，而未經許可持有具殺傷力之空氣槍一
支。嗣於同年、月二十七日，在台中市區內，經巡邏警員認為行
跡可疑，盤查發現係通緝犯，當場在其所駕自用小客車上搜獲上
揭諸物，因認被告涉犯未經許可持有可發射金屬或子彈具有殺傷
力之空氣槍罪嫌。經審理後，認為不能證明被告犯罪，乃維持第
一審諭知被告無罪之判決，駁回檢察官之第二審上訴。固非無見
。
二惟查：(一)、證據之取捨及其證明力之判斷，雖屬事實審法院自
由裁量判斷之職權，但此項職權之行使，仍應受客觀存在之經驗
法則、論理法則所支配，否則難認適法，觀諸刑事訴訟法第一百
五十五條第一項規定即明。又與待證事實有關之證據，縱經調查
，倘尚非完全明瞭者，實無異未經調查，遽行判決，非無同法第
三百七十九條第十款所定之未盡證據調查職責之違失，足以構成
撤銷之原因。原判決以被告所持有而遭起訴之所謂具有殺傷力之
空氣槍，依鑑定人員陳全儀供稱「當時試射三次，取得最大發射
速度為每秒一一六公尺，換算單位面積動能為二０焦耳／平方公
分，……試射之儀器本身尚存有正負每秒一公尺誤差之情形」，
則系爭槍枝「其彈丸面積動能（在扣除該誤差後）是否確已達二
０焦耳／平方公分，亦有疑慮」，進而認為無殺傷力（見原判決
第四頁倒數第一至三行，第五頁第五至十行），卻未就該扣除誤
差後，換算單位面積動能之數據予以調查，或另外囑託其他專業
機關（構）為鑑定、根究明白，遽行不採原鑑定意見，所為之證
據取捨判斷是否適法，非無慎酌餘地，並有查證未盡之違失。(二)
、判決理由之記載，須與卷內訴訟資料相適合，方為適法，否則
即有證據上理由矛盾之違法。被告在警詢時，已直陳：「我於九
十六年十一月中旬，在彰化加州汽車旅館內將買來之槍枝，以我
自備的彈簧加以改造……。改造後，我立即在……偏野空地試射
壹次」（見警卷第五頁），在歷審中縱然翻稱未曾射擊過（見第
一審卷第十五頁，原審卷第三十六頁背面），何者可信？乃證據
取捨範疇。原判決逕採其翻異說詞，認定被告無殺傷力之認識（
見原判決第五頁倒數第十、十一行），似謂被告自始否認曾經改
造、試射，故不知系爭槍枝究竟有無殺傷力，罔顧先前承認之說
，而未敘明其取捨證據之理由，非無理由欠備，亦難謂無證據上
理由矛盾之違法。以上均為檢察官上訴意旨所指摘，應認原判決
具有撤銷發回更審之原因。
據上論結，應依刑事訴訟法第三百九十七條、第四百零一條，判
決如主文。
中    華    民    國  九十九  年    六    月  二十四  日
                      最高法院刑事第十庭
                          審判長法官  花  滿  堂
                                法官  黃  正  興
                                法官  陳  東  誥
                                法官  林  錦  芳
                                法官  洪  昌  宏
本件正本證明與原本無異
                                      書  記  官
中    華    民    國  九十九  年    六    月  二十八  日
                                                      K

司法院資訊處製作；財團法人民間司法改革基金會備份。
